【裁判字號】    96,上訴,5309
【裁判日期】    970121
【裁判案由】    毒品危害防制條例
【裁判全文】
臺灣高等法院刑事判決                96年度上訴字第5309號
上  訴  人  臺灣士林地方法院檢察署檢察官
被      告  甲○○
指定辯護人  本院公設辯護人陳德仁
上列上訴人因被告毒品危害防制條例案件，不服臺灣士林地方法
院96年度訴字第617號，中華民國96年10月24日第一審判決（起
訴案號：臺灣士林地方法院檢察署95年度偵字第1628號），提起
上訴，本院判決如下：
    主  文
原判決撤銷。
本件免訴。
    理  由
一、公訴意旨略以：被告甲○○基於販賣第一級毒品海洛因之概
    括犯意，於民國94年3月至4月間，在臺北縣淡水鎮○○街「
    頂好超市」外，以每包（0.2至0.3公克）新臺幣（下同）10
    00元價格，販賣第一級毒品海洛因予林國松至少2 次，嗣經
    警循線查獲，而悉上情，並扣得第一級毒品海洛因2 包（毛
    重1.4、1.2公克）。因認被告甲○○上開行為涉有毒品危害
    防制條例第4條第1項之販賣第一級毒品海洛因罪嫌。
二、按被告未經審判證明有罪確定前，推定其為無罪；又犯罪事
    實應依證據認定之，無證據不得認定犯罪事實；又不能證明
    被告犯罪者，應諭知無罪之判決，刑事訴訟法第154條第1項
    、第2項及第301條第1 項分別定有明文。又事實之認定，應
    憑證據，如未能發現相當證據，或證據不足以證明，自不能
    以推測或擬制之方法，為裁判基礎（最高法院40年度臺上字
    第86號判例參照）。另認定犯罪事實所憑之證據，雖不以直
    接證據為限，間接證據亦包括在內；然而無論直接或間接證
    據，其為訴訟上之證明，須於通常一般之人不致有所懷疑，
    而得確信其為真實之程度者，始得據為有罪之認定，倘其證
    明尚未達到此一程度，而有合理之懷疑存在時，即無從為有
    罪之認定，亦有最高法院76年度臺上字第4986號判例可資參
    照。又刑事訴訟法第161條第1項亦規定，檢察官就被告犯罪
    事實，應負舉證責任，並指出證明之方法，是檢察官對於起
    訴之犯罪事實，應負提出證據及說服之實質舉證責任，倘其
    所提出之證據，不足為被告有罪之積極證明，或其指出證明
    之方法，無從說服法院以形成被告有罪之心證，基於無罪推
    定之原則，自應為被告無罪判決之諭知，最高法院92年度臺
    上字第128號著有判例可資參照。
三、公訴意旨認被告甲○○涉有毒品危害防制條例第4條第1項之
    販賣第一級毒品海洛因犯行，無非係以：前揭犯罪事實，業
    據證人林國松於偵查中結證在卷，並有通聯紀錄及扣案海洛
    因之鑑定通知書各乙份在卷可憑為其主要論據。訊據被告甲
    ○○固不否認有於前揭時地為警查獲持有第一級毒品海洛因
    之事實，惟堅詞否認有何公訴意旨所稱之販賣第一級毒品海
    洛因犯行，辯稱：我不認識林國松，也沒有販售第一級毒品
    海洛因予林國松，扣案之第一級毒品海洛因是我的，是供我
    自己施用等語。
四、經查：
    (一)扣案之白粉2 包，經送法務部調查局檢驗之結果，均含有
      第一級毒品海洛因成分，合計淨重0.64公克，空包裝總重
      0.91公克，此有該局94年11月1日調科壹字第040004009號
      鑑定通知書一份附卷可參，足見扣案之物品確屬毒品危害
      防制條例所稱之第一級毒品海洛因無訛；然上開第一級毒
      品係於94年8月1日21時30分許，在位於臺北縣淡水鎮○○
      路122號4樓之被告甲○○住處內所查獲乙情，亦有臺北縣
      政府警察局淡水分局搜索扣押筆錄及扣押物品目錄表各一
      份在卷可參，而本件公訴意旨所稱販賣第一級毒品行為之
      犯罪時間為94年3月至4月間，是前開事實僅足以認定被告
      甲○○於查獲時持有第一級毒品海洛因之犯行，尚難逕認
      其確有公訴意旨所稱之販賣第一級毒品海洛因行為。
    (二)證人林國松雖於95年3月10 日警詢中證稱：「（問：你所
      使用之行動電話0000000000號於94年3月至12 月期間是否
      打予0000000000甲○○及郝方良0000000000號二人？）我
      曾打電話予0000000000號及其他號碼忘了給甲○○（嫂子
      ），未曾打給郝方良，郝方良我不認識。」、「（問：你
      是否有以行動電話0000000000號於94年3月及4月撥打與甲
      ○○向其購買毒品？）我有向甲○○購買過毒品。」、「
      （問：如何以電話向甲○○購買毒品？）以0000000000號
      行動打給甲○○，向其買海洛因毒品約定在淡水鎮○○街
      頂好超市以每小包0.3 公克新臺幣1000元購買，共向其買
      了三次。」等語，復於95年6月12 日偵查中結證稱：「（
      問：你在使用時有無用0000000000之電話打給甲○○電話
      0000000000，並與她約在淡水鎮○○街頂好超市，跟他用
      1000元買每包0.3 公克的海洛因？）有。）、「（問：第
      一次何時跟甲○○買，最後一次是何時？）第一次在94年
      3月間，最後一次94年4月間。」、「（問：這中間你跟甲
      ○○買幾次？）2－3次。」、「（問：每次價格都大概多
      少？）1000元0.2－0.3公克不等。」等語，然其於原審96
      年10月2 日審理中另結證稱：「（問：你是否認識綽號『
      嫂子』？）是林阿仁向我借電話去買毒品，說向嫂子買毒
      品。」、「（問：你是否認識甲○○？）不認識。」、「
      （問：除你與林阿仁合資買過外，你有無自己向他人或嫂
      子買過？）有，自己有跟他人買過，但沒有跟嫂子買過。
      」、「（問：林阿仁去跟別人聯絡要買毒品過程，你是否
      知道？）他有借我的手機去打。」、「（問：知否打給誰
      ？）他說是打給嫂子。」、「（問：你確定沒有跟甲○○
      交易過毒品？）沒有。」等語，核與其於警詢及偵查中所
      為之證言顯然不符，自難僅以上開警詢及偵查之證詞逕為
      不利被告甲○○之認定；又觀諸卷附證人林國松所持用行
      動電話0000000000號之通聯紀錄所載，並無撥打給被告甲
      ○○持用之行動電話0000000000號之紀錄，且依該通聯紀
      錄內容而觀，所撥打之行動電話0000000000、0000000000
      及0000000000號於94年3、4月間登記之使用人分別為李俊
      諭、葉盧淑美及高志華，而行動電話0000000000查無用戶
      基本資料，另行動電話0000000000號為電信公司內部使用
      之號碼，亦有各該電信公司所提供之使用人基本資料各一
      份附卷可參，是自難僅以證人林國松於警詢、偵查中所為
      之片面指訴逕認被告甲○○確有販賣第一級毒品海洛因之
      行為。
    (三)綜上所述，本件公訴人所舉證據並不能證明被告甲○○有
      販賣第一級毒品海洛因予林國松，此外，復查無其他積極
      證據足資證明被告甲○○有何公訴意旨所稱之販賣第一級
      毒品海洛因犯行，依照前開之說明，被告甲○○前開被訴
      販賣第一級毒品海洛因犯行，尚屬不能證明。而其持有扣
      案之第一級毒品海洛因2 包，應僅係犯毒品危害防制條例
      第11條第1 項之犯行，然因被告甲○○曾因於93年2月5日
      、8月15日及94年8月1 日為警查獲施用第一級毒品海洛因
      之事實，業經本院以94年度上訴字第1666號判決原判決撤
      銷，甲○○連續施用第一級毒品，處有期徒刑一年，扣案
      之第一級毒品海洛因1包（淨重0.13公克）、海洛因2包（
      淨重3.05公克）、海洛因2包（淨重0.64 公克）、含無法
      析離之海洛因殘渣袋2 個（量微無法析離秤重）均沒收銷
      燬之；注射針筒3 支沒收。被告不服該判決提起上訴後，
      亦經最高法院於95年5月19 日以95年度台上字第2612號以
      其上訴非合法予以駁回確定，此有上開案件之判決書及本
      院被告前案紀錄表各一份在卷可稽；本件被告甲○○持有
      上開第一級毒品海洛因之行為，核屬上開連續施用第一級
      毒品海洛因犯行之低度行為，應為上開確定判決效力所及
      ，是本案依法應諭知免訴判決，原審以不能證明被告有販
      賣第一級毒品海洛因之犯行，諭知被告無罪，自有未合。
五、檢察官上訴意旨略以：證人林國松於偵查中結證所述向被告
    購買毒品之經過與警詢互核一致，且所證內容具體明確，佐
    以證人林國松之行動電話通聯發話位置，證人林國松確實在
    臺北縣淡水鎮○○街附近活動，證人林國松於偵查中所證情
    節應堪認為真，雖證人林國松嗣於審理中改稱係與年籍不詳
    之「林阿仁」合資購買毒品，係由「林阿仁」出面交易，不
    知被告是否為販毒之「嫂子」云云，然證人林國松於警詢及
    偵查中，均提及係由「阿林」、「林阿仁」介紹認識而向被
    告購買毒品，卻始終未提及合資之事，按施用毒品者與毒品
    供應者間有相互依存關係，自難期待證人林國松於被告已知
    悉其身分之際，仍不顧江湖道義而為真實之陳述，原審以證
    人林國松於審理中之證詞而認定被告無罪，原判決認事用法
    違背經驗法則均有違誤，請將原判決撤銷，更為適當合法之
    判決，指摘原判決不當。惟查，證人林國松於原審結證稱：
    「（問：你是否認識綽號『嫂子』？）是林阿仁向我借電話
    去買毒品，說向嫂子買毒品。」、「（問：你是否認識甲○
    ○？）不認識。」、「（問：除你與林阿仁合資買過外，你
    有無自己向他人或嫂子買過？）有，自己有跟他人買過，但
    沒有跟嫂子買過。」、「（問：林阿仁去跟別人聯絡要買毒
    品過程，你是否知道？）他有借我的手機去打。」、「（問
    ：知否打給誰？）他說是打給嫂子。」、「（問：你確定沒
    有跟甲○○交易過毒品？）沒有。」等語，核與其於警詢及
    偵查中所為之證言顯然不符，自難僅以上開警詢及偵查之證
    詞逕為不利被告甲○○之認定；又觀諸卷附證人林國松所持
    用行動電話0000000000號之通聯紀錄所載，並無撥打給被告
    甲○○持用之行動電話0000000000號之紀錄，且依該通聯紀
    錄內容而觀，所撥打之行動電話0000000000、0000000000及
    0000000000號於94年3、4月間登記之使用人分別為李俊諭、
    葉盧淑美及高志華，而行動電話0000000000查無用戶基本資
    料，另行動電話0000000000號為電信公司內部使用之號碼，
    亦有各該電信公司所提供之使用人基本資料各一份附卷可參
    ，是自難僅以證人林國松於警詢、偵查中所為之片面指訴逕
    認被告甲○○確有販賣第一級毒品海洛因之行為。本件檢察
    官上訴認被告應構成販賣第一級毒品海洛因之犯行，指摘原
    判決不當為無理由，惟原判決既有上揭可議之處，自仍應由
    本院將原判決撤銷，諭知本件免訴之判決，以資適法。
據上論斷，應依刑事訴訟法第369條第1項前段、第364條、第302
條第1款，判決如主文。
本案經檢察官邱美育到庭執行職務。
中    華    民    國    97    年    1     月    21    日
                    刑事第一庭  審判長法  官  許國宏
                                      法  官  許增男
                                      法  官  楊貴志
以上正本證明與原本無異。
檢察官如不服本判決，應於收受送達後十日內向本院提出上訴書
狀，其未敘述上訴之理由者並得於提起上訴後十日內向本院補提
理由書（均須按他造當事人之人數附繕本）。
被告不得上訴。
                                      書記官  陳菊珍
中    華    民    國    97    年    1     月    21    日


司法院資訊處製作；財團法人民間司法改革基金會備份。
